臺灣高等法院臺中分院刑事判決　　　　100年度上訴字第471號
上　訴　人
即　被　告　李正宗
上列上訴人因毒品危害防制條例案件，不服臺灣彰化地方法院99
年度訴字第1240號，中華民國99年12月16日第一審判決（起訴案
號：臺灣彰化地方法院檢察署99年度毒偵字第1595號），提起上
訴，本院判決如下：
    主  文
上訴駁回。
    事  實
一、李正宗前於民國（下同）84年間因懲治盜匪條例案件，經臺
    灣彰化地方法院以84年度訴字第858號判決判處有期徒刑7年
    6月確定，入監執行後，於88年8月11日縮短刑期假釋出監；
    嗣於89年間因妨害自由等案件，經臺灣高等法院以90年度上
    訴字第886號判決判處有期徒刑1年、8月，應執行有期徒刑1
    年6月；又因侵占案件，經臺灣彰化地方法院以91年度彰簡
    字第322號判決判處有期徒刑6月確定，上開二案之罪，經臺
    灣彰化地方法院以92年度聲字第41號裁定應執行有期徒刑2
    年確定，並撤銷上開假釋執行殘刑3年2月16日，接續執行後
    ，於91年5月29日入監執行，於96年1月30日縮短刑期假釋出
    監並付保護管束，於96年3月24日保護管束期滿，假釋未經
    撤銷視為執行完畢。另於97年間因施用第一級毒品案件，經
    臺灣臺中地方法院以97年度毒聲字第1006號裁定移送觀察勒
    戒後，認無繼續施用毒品之傾向，甫於98年5月21日執行完
    畢釋放。詎仍不知悔改，復基於施用第一級毒品海洛因及第
    二級毒品甲基安非他命之犯意，於99年6月7日某時許，在其
    位於彰化縣鹿港鎮○○路209巷78號住處內，將第一級毒品
    海洛因及第二級毒品甲基安非他命混合置於鋁箔紙上，以點
    火燒烤之方式，施用第一級毒品海洛因及第二級毒品甲基安
    非他命1次。嗣因其另涉竊盜通緝案件，於99年6月8日下午1
    時40分許，為警在臺中縣大雅鄉（現改制為臺中市大雅區○
    ○○路與信和路口查獲，當場扣得第一級毒品海洛因2包（
    驗餘淨重分別為0.124 4公克、0.1263公克），並採其尿液
    送驗，結果呈甲基安非他命、可待因及嗎啡陽性反應，始悉
    上情。
二、案經臺中縣警察局豐原分局（現改制為臺中市政府警察局豐
    原分局）報告臺灣臺中地方法院檢察署呈請臺灣高等法院臺
    中分院檢察署檢察長令轉臺灣彰化地方法院檢察署檢察官偵
    查起訴。
    理  由
一、按被告以外之人於審判外之陳述，雖不符刑事訴訟法第159
    條之1至第159條之4之規定，而經當事人於審判程序同意作
    為證據，法院審酌該言詞陳述或書面陳述作成時之情況，認
    為適當者，亦得為證據。當事人、代理人或辯護人於法院調
    查證據時，知有第159條第1項不得為證據之情形，而未於言
    詞辯論終結前聲明異議者，視為有前項之同意，刑事訴訟法
    第159條之5定有明文。立法意旨在於傳聞證據未經當事人之
    反對詰問予以核實，原則上先予排除。惟若當事人己放棄反
    對詰問權，於審判程序中表明同意該等傳聞證據可作為證據
    ；或於言詞辯論終結前未聲明異議，基於尊重當事人對傳聞
    證據之處分權，及證據資料愈豐富，愈有助於真實發現之理
    念，且強化言詞辯論主義，使訴訟程序得以順暢進行。查本
    件檢察官及被告對於卷附供述證據及非供述證據之證據能力
    ，均未於本案言詞辯論終結前，就所調查之證據以言詞或書
    面聲明異議，相關供述證據及非供述證據，亦經本院於審理
    期日逐一提示、朗讀，並告以要旨，當事人等於本院審理期
    間均表示對於證據資料之證據能力不予爭執或無意見，本院
    審酌該等證據資料作成時之情況，並無違法取證或其他不當
    情事，認以之作為本案之證據均屬適當，揆諸上開規定，應
    認均具有證據能力。
二、上揭事實，業據上訴人即被告李正宗（下稱被告）於原審及
    本院審理時坦承不諱，其經警於99年6月9日查獲後採尿送驗
    結果，確呈嗎啡、可待因、甲基安非他命陽性反應，亦有臺
    中縣警察局豐原分局委託鑑驗尿液代號與真實姓名對照表及
    詮昕科技股份有限公司99年6月24日所出具之濫用藥物尿液
    檢驗報告各1紙附卷可稽（警卷第20頁、偵卷第19頁）。扣
    案之白色粉末2包（驗餘淨重0.1244公克、0.1263公克）經
    鑑驗結果，確認均係第一級毒品海洛因，復有行政院衛生署
    草屯療養院99年6月28日草療鑑字第0990600108號鑑定書1份
    在卷足憑（偵卷第27頁），是被告自白堪認與事實相符，洵
    堪採信。
三、再查，被告前於97年間因施用第一級毒品案件，經臺灣臺中
    地方法院以97年度毒聲字第1006號裁定移送觀察勒戒後，認
    無繼續施用毒品之傾向，甫於98年5月21日執行完畢釋放等
    情，有其臺灣高等法院被告前案紀錄表1份在卷足憑，被告
    顯係於受觀察勒戒執行完畢釋放後，5年內再犯毒品危害防
    制條例第10條第1項之罪，依同條例第23條第2項規定，應依
    法論科。綜上所述，本件犯罪事證明確，被告前開犯行洵堪
    認定，應予依法論科。
四、核被告所為，係犯毒品危害防制條例第10條第1項之施用第
    一級毒品罪及同條第2項之施用第二級毒品罪。被告為施用
    毒品而持有第一、二級毒品，其持有之低度行為均應為施用
    之高度行為所吸收，均不另論罪。又被告自承將第一級毒品
    海洛因及第二級毒品甲基安非他命混合置於鋁箔紙上以點火
    燒烤方式一起吸食，係一行為同時觸犯施用第一級毒品及第
    二級毒品2罪名，為想像競合犯，應依刑法第55條規定，從
    一重之施用第一級毒品罪處斷。公訴意旨雖認被告所犯上開
    施用第一級、第二級毒品犯行，係基於各別犯意，且構成要
    件互異，應予分論併罰，惟依據卷附濫用藥物尿液檢驗報告
    書所示，被告尿液固呈嗎啡、可待因、甲基安非他命陽性反
    應，然此僅可證明被告於採尿前確有施用第一級毒品海洛因
    及第二級毒品甲基安非他命之事實，並無法據此即認被告究
    係分別或同時施用海洛因及甲基安非他命。而按施用毒品之
    方式，並無固定模式，不同施用毒品族群及不同毒品種類，
    可能有不同的施用方式。且按海洛因為中樞神經抑制劑，人
    體施用後會產生神智恍惚或嗜睡等生理現象；甲基安非他命
    為中樞神經興奮劑，人體施用後會產生亢奮之生理現象。實
    務上亦發現施用毒品者將以上2種毒品混合施用，藉由不同
    藥理作用之綜合與抵銷，以達到特殊之欣快感受，雖不常見
    ，但被告於99年6月7日係將海洛因、甲基安非他命放在鋁箔
    紙上以火燒烤混合一起施用，既據被告於原審及本院審理時
    陳述在卷（原審卷第49頁反面、第53頁反面、本院卷第78頁
    ），本件復查無其他積極證據足資證明被告係分別或先後施
    用海洛因、甲基安非他命，依罪證有疑利於被告之原則，自
    無從將被告所犯上開施用第一級毒品及第二級毒品2罪分論
    併罰，併此說明。
五、再查被告有上開犯罪事實欄所載之前科紀錄，而於96年3月
    24日執行完畢等情，有臺灣高等法院被告前案紀錄表附卷可
    稽，被告於受有期徒刑之執行完畢後，5年內故意再犯有期
    徒刑以上之罪，為累犯，應依刑法第47條第1項之規定，加
    重其刑。
六、原審認被告犯罪事證明確，適用毒品危害防制條例第10條第
    1項、第2項、第18條第1項前段，刑法第11條、第55條、第
    47條第1項之規定，並審酌被告前曾有施用毒品罪行，經送
    觀察勒戒後，猶不知悔改，再施用毒品不輟，不僅戕害自身
    健康，更辜負國家將之視為病人，並施以長時間之勒戒處遇
    之苦心，惟其對他人權益之侵害仍屬有限，於犯後終坦承犯
    行，暨其犯罪動機、目的、手段、施用次數及其智識程度、
    生活狀況等一切情狀，量處有期徒刑十月。復說明扣案之海
    洛因2包（驗餘淨重0.1244、0.1263公克）為毒品危害防制
    條例所定之第一級毒品，應依該條例第18條第1項前段沒收
    銷燬之。扣案之行動電話1支雖為被告所有，然非供其本件
    施用毒品所用之物，業據被告於原審審理時供明在卷（原審
    卷第53頁），不予宣告沒收。其認事用法及量刑，核無不合
    。被告上訴意旨略以：其為警查獲後，自警詢、偵查及審理
    時均自白犯罪，又其主動供出毒品上源配合檢察官偵查，原
    審未據以減輕其刑，量刑亦嫌過重云云，指摘原判決不當，
    並請求給予自新之機會，從輕量刑。按犯第四條至第八條、
    第十條或第十一條之罪，供出毒品來源，因而查獲其他正犯
    或共犯者，減輕或免除其刑，固為毒品危害防制條例第17
    條第1項所明定。惟被告於警詢、偵查中或陳稱扣案之毒品
    來源為綽號「阿興」之成年男子、或為綽號「耀仙」之成年
    男子（警卷第8至9頁、偵卷第16頁），然毒品危害防制條例
    第17條第1項所稱「供出毒品來源，因而查獲者」，係指被
    告供出毒品來源之有關資料，諸如前手之姓名、年籍、住居
    所、或其他足資辨別之特徵等，使調查或偵查犯罪之公務員
    因而對之發動調查或偵查並破獲者而言。申言之，被告之「
    供出毒品來源」，與調查或偵查犯罪之公務員對之發動調查
    或偵查並進而破獲之間，論理上須具有先後且相當的因果關
    係，非謂被告一有「自白」、「指認」毒品來源之人，即得
    依上開規定予以減刑（最高法院97年臺上字第1475號判決意
    旨參照）。查被告於警詢業陳稱其不清楚綽號「阿興」之人
    之年籍資料、不知聯絡方式、遇到才購買等語（警卷第9頁
    ），自難認被告此部分所供合於「供出毒品來源」之減刑條
    件；被告雖另供稱尚有毒品來源「耀仙」並提供「耀仙」之
    行動電話號碼供追緝，經本院函詢結果，臺灣臺中地方法院
    檢察署原據被告所供簽分臺灣臺中地方法院檢察署99年度他
    字第3360號案偵辦，後將全案移轉由臺灣彰化地方法院檢察
    署簽分臺灣彰化地方法院檢察署99年度偵字第2064號案偵辦
    ，然並未查獲其他正犯或共犯，有臺灣臺中地方法院檢察署
    100年6月9日中檢輝宿99他3360字第089073號函、臺灣彰化
    地方法院檢察署100年6月22日彰檢文荒99他2064字第26696
    號函在卷可稽（本院卷第55、60頁），並經本院調閱該二案
    卷宗核實，則被告雖有供出毒品來源「耀仙」並提供「耀仙
    」之行動電話號碼供追緝，然亦未合於「因而查獲其他正犯
    或共犯」之減刑條件，自無從爰毒品危害防制條例第17條第
    1項規定減輕其刑，是被告上訴指摘原審未因其供出毒品來
    源而減輕其刑云云，無足採取；再按量刑輕重係屬事實審法
    院得依職權自由裁量之事項，苟已斟酌刑法第57條各款所列
    情狀而未逾越法定刑度，不得遽指為違法（最高法院72年度
    臺上字第6696號、75年度臺上字第7033號判例要旨參照）；
    且在同一犯罪事實與情節，如別無其他加重或減輕之原因，
    下級審量定之刑，亦無過重或失輕之不當情形，則上級審法
    院對下級審法院之職權行使，原則上應予尊重（最高法院85
    年度臺上字第2446號裁判意旨參照）。原審既已依刑法第57
    條之規定，審酌被告上開一切情狀而於法定刑度內量處罪刑
    ，難認過重，且被告於本院審理時未再提出較有利之證據，
    本院自應尊重原審科刑衡度之職權行使，是被告徒上訴指摘
    原審量刑過重並請求從輕量刑，要難採取。本件上訴所指均
    無理由，被告上訴應予駁回。
七、據上論斷，應依刑事訴訟法第368條，判決如主文。
本案經檢察官張慧瓊到庭執行職務。
中    華    民    國    100    年    7    月    20    日
            刑事第十庭    審判長法  官  江  錫  麟
                                法  官  陳      葳
                                法  官  紀  文  勝
以上正本證明與原本無異。
如不服本判決應於收受送達後10日內向本院提出上訴書狀，其未
敘述上訴之理由者，並得於提起上訴後10日內向本院補提理由書
（均須按他造當事人之人數附繕本）「切勿逕送上級法院」。
                                書記官  吳  姁  穗
中    華    民    國    100    年    7    月    20    日
附錄：
毒品危害防制條例第10條
施用第一級毒品者，處六月以上五年以下有期徒刑。
施用第二級毒品者，處三年以下有期徒刑。